【裁判字號】    98,勞訴,22
【裁判日期】    990630
【裁判案由】    給付職業災害補償金  等
【裁判全文】
臺灣高雄地方法院民事判決              98年度勞訴字第22號
原      告  乙○○
訴訟代理人  裘佩恩律師
複代理人    魏琳珊律師
複代理人    林志雄律師
被      告  甲○○
訴訟代理人  朱立人律師
當事人間請求給付職業災害補償金等事件，本院民國99年6 月8
日言詞辯論終結，判決如下：
    主      文
原告之訴及假執行之聲請均駁回。
訴訟費用由原告負擔。
    事實及理由
一、原告主張：原告與被告甲○○均受僱於訴外人良豐不銹鋼管
    件有限公司（下稱良豐公司，原告於起訴後與良豐公司自行
    成立鄉鎮市調解委員會之調解，而撤回良豐公司部份），嗣
    於民國97年2 月4 日下午2 時30分許，被告執行車床工程業
    務，因操作砂輪機不當之過失，致砂輪機之砂輪球柄斷裂，
    造成砂輪機前端之砂輪球巨力飛撞當時在約3 公尺外自走道
    行至該處之原告眼部，致原告左眼球破裂受傷，被告自應負
    民法第184 條第1 項前段之侵權行為責任。原告受傷後被告
    及良豐公司僅派車送原告至劉光雄醫院及其他2 家小型診所
    醫治，延至下午5 時許，才轉送行政院國軍退除役官兵輔導
    委員會高雄榮民總醫院（下稱高雄榮總）急救，惟因延誤就
    醫造成原告受有左眼球破裂出血、無光感等嚴重傷害，嗣經
    數次手術仍無法避免左眼球刨除之永久性失明傷害。原告因
    本件受傷而受有醫療費用之損害新臺幣（下同）53,068元，
    減少勞動能力之損害1,463,171 元，另因受傷後精神痛苦請
    求精神慰撫金500,000 元；又良豐公司應依勞動基準法第59
    條第1 項第1 、2 、3 款規定，給付原告職業災害之不能工
    作工資補償金682,000 及左眼全盲之殘廢補償金399,600 元
    ；上開2 項之請求金額共計3,097,839 元，因原告與良豐公
    司成立之調解之效力只及於良豐公司，於扣除良豐公司之調
    解賠償金額後，被告仍應依民法第184 條第1 項前段之侵權
    行為規定賠償原告其餘之2,646,099 元，爰依侵權行為之法
    律關係提起本訴等語。並聲明：被告應給付原告2, 646,099
    元，及自起訴狀繕本送達翌日起至清償日止，按週年利率5%
    計算之遲延利息；願供擔保請求宣告假執行。
二、被告則以：本件事故純屬意外，被告甲○○當時係背對著與
    原告行經之走道相距約4 公尺以上之固定工作位置操作良豐
    公司所有之砂輪機進行模具之拋光及清理工作，因砂輪機前
    端之砂輪球柄不知為何突然發生斷裂造成砂輪球噴出，適原
    告自其位於事故發生位置約35公尺外之工作崗位行至該處，
    致發生上開工作意外，被告對損害發生及結果無預見或防止
    可能性，主觀上並無過失可言。又意外事故發生後，被告及
    良豐公司旋即將原告載往鄰近醫院，經轉往眼科診所、財團
    法人義大醫院作緊急處理後，因適逢醫生年假，祇好轉往高
    雄榮總急診，期間並無任何延誤看診送醫情事，且原告所受
    之傷勢非常嚴重，無論是否及時送醫，均無法避免原告左眼
    球須刨除之永久性失明傷害，原告是否及時送醫與原告左眼
    球須刨除之永久性失明傷害二者，並無相當因果關係，縱認
    被告未及時將原告送醫，被告仍不成立侵權行為；另被告如
    仍須負責過失責任，因原告亦與有過失，得酌減賠償金額等
    語，資為抗辯。並聲明：原告之訴駁回；如受不利之判決，
    願供擔保聲請宣告免為假執行。
三、兩造不爭執及爭執事項︰
（一）不爭執事項：
  １、原告與被告甲○○均受僱於良豐公司。
  ２、原告每月平均薪資為22,000元、每日平均薪資為740 元、
      每年平均薪資為264,000 元。
  ３、97年2 月4 日下午2 時30分許，被告於執行車床工程業務
      時，因砂輪機之砂輪球柄斷裂，造成砂輪機前端之砂輪球
      巨力飛撞3 公尺外由工廠中間走道行至該處之原告。
  ４、原告受傷後，被告及良豐公司派車送原告至劉光雄醫院及
      其他2 家小型診所醫治，下午5 時許轉送高雄榮總急救。
  ５、原告因本件意外事故受有左眼球破裂出血、無光感等嚴重
      傷害，嗣經數次手術仍無法避免左眼球刨除之永久性失明
      殘傷。
  ６、原告就醫期間，良豐公司仍持續支付原告自97年2 月9 日
      至同年10月30日薪資共218,646 元。
  ７、原告已領取勞保殘廢給付399,600元。
（二）爭執事項：
      本件事故之發生，被告對於原告所受之傷害是否有過失，
      而應負侵權行為賠償責任？被告是否有延誤將原告送醫之
      情形，如有，則原告之所受損害，是否因延誤而有擴大情
      形？
四、本件事故之發生，被告對於原告所受之傷害是否有過失，而
    應負侵權行為賠償責任？被告是否有延誤將原告送醫之情形
    ，如有，則原告之所受損害，是否因延誤而有擴大情形？
（一）按「因故意或過失，不法侵害他人之權利者，負損害賠償
      責任。」，民法第184 條第1 項前段定有明文。次按「損
      害賠償之債，以有損害之發生及有責任原因之事實，並二
      者之間，有相當因果關係為成立要件。故原告所主張損害
      賠償之債，如不合於此項成立要件者，即難謂有損害賠償
      請求權存在。」，有最高法院48年台上字第481 號判例之
      意旨可資參照。依上開法條規定及最高法院判例之意旨可
      知，侵權行為賠償請求權之發生必須以行為人有過失，及
      損害之發生與行為人之行為間具有相當因果關係為成立要
      件。而所謂過失，則係指應注意能注意而不注意而言，因
      此行為人（被告）如對損害之發生無從預見，亦無從期待
      其能對之防免，自無過失可言。再按，「當事人主張有利
      於己之事實者，就其事實有舉證之責任。」，民事訴訟法
      第277 條前段定有明文，依此規定，主張侵權行為損害賠
      償請求權之被害人，對於加害人構成侵權行為之事實，因
      屬有利於己之事實，自應由被害人負舉證之責任。故本件
      原告既主張被告有操作砂輪機不當之過失情形，而為被告
      所否認，則原告自應陳明被告操作該部砂輪機究竟係如何
      不當，並舉證以實其說。
（二）經查：
  １、被告當日所使用之該部砂輪機係良豐公司所有而非被告個
      人所有，平日係放在良豐公司之固定地點，須要使用之人
      登記後即可拿來使用，被告就該部砂輪機並不負保管及維
      護之責任；又砂輪機的使用方式為在砂輪機前面的尖端部
      分插孔插入外接式的砂輪柄即可使用，當日是因為砂輪柄
      圓盤與底下的鐵棒連接處斷掉，圓盤的柄（球）頭噴出恰
      好撞擊到原告之左眼球造成本件事故；砂輪柄是屬於消耗
      品，良豐公司都是買整盒，砂輪柄之球頭磨到沒有辦法再
      使用時即換新的一支砂輪柄使用，一般來說，砂輪柄都不
      會有問題，當次是良豐第一次發生這種砂輪柄斷掉之情形
      等情，業據被告陳明在卷，並有本院之勘驗筆錄及砂輪機
      、砂輪柄等之照片（卷第174 頁以下）在卷可稽，堪認屬
      實。依上開情形，該部砂輪機及砂輪柄既均是由良豐公司
      所購買及負保管及維護之責任，被告並不負保管及維護之
      責任，則就該部砂輪機之保管及維護即使有不當之情形致
      發生本件事故，被告亦不必負過失責任。又原告雖主張被
      告有操作砂輪機不當之過失，然僅泛稱不當及空言主張，
      而未具體陳明究竟係如何之不當，且未舉證以實其說，自
      不足採。
  ２、又原告之工作岡位原本與被告之工作岡位及於事故發生位
      置相距約35公尺，原告當時係由工廠中央之走道走向被告
      之工作位置，當時被告係背對著與原告行經之走道相距約
      4 公尺以上之固定工作位置操作良豐公司所有之砂輪機進
      行模具之拋光及清理工作，因砂輪機前端之砂輪球柄不知
      為何突然發生斷裂造成砂輪球噴出，適原告行至該處，致
      發生上開工作意外等情，有被告提出現場照片6 張在卷可
      稽（卷第26頁以下），並為被告所不爭執，自堪認屬實。
      依上開情形，被告對本件事故之發生自無從預見，亦無從
      期待其能對之防免，被告既無預見或防止可能性，依上開
      法條成立要件之說明，被告自無過失可言。
  ３、又原告所受之傷勢非常嚴重，無論是否及時送醫，均無法
      避免造成原告之左眼球無光感及左眼球摘除之傷害，有行
      政院國軍退除役官兵輔導委員會高雄榮民總醫院函在卷（
      卷第171 頁），故縱認原告此部份主張屬實，因被告是否
      及時將原告送醫，與原告之左眼球無光感及須摘除之永久
      性失明傷害二者，並無相當因果關係，被告仍不成立侵權
      行為。
五、綜上所述，原告被告對於原告所受之上開傷害並無過失，亦
    無相當因果關係，被告自不負侵權行為之賠償責任。故本件
    原告之訴，為無理由，應予駁回。
六、原告之訴既經駁回，則其假執行之聲請，即失所依附，應併
    予駁回。
七、本件事證及法律關係已臻明確，兩造其餘主張、陳述及舉證
    ，核與判決結果不生影響，爰不一一論列，附此敘明。
八、訴訟費用負擔之依據：民事訴訟法第78條。
中    華    民    國    99    年    6     月    30    日
                  民事第四庭  法  官  郭文通
正本係照原本作成。
如不服本判決，應於送達後20日內，向本院提出上訴狀並表明上
訴理由，如於本判決宣示後送達前提起上訴者，應於判決送達後
10日內補提上訴理由書（須附繕本）。
中    華    民    國    99    年    6     月    30    日
                              書記官  黃琬婷

司法院資訊處製作；財團法人民間司法改革基金會備份。
